【裁判字號】    98,交抗,863
【裁判日期】    981231
【裁判案由】    聲明異議
【裁判全文】
臺灣高等法院高雄分院刑事裁定         98年度交抗字第863號
抗  告  人
即受處分人  甲○○
上列抗告人因聲明異議案件，不服臺灣屏東地方法院中華民國98
年10月30日裁定（98年度交聲字第272 號），提起抗告，本院裁
定如下：
    主  文
抗告駁回。
    理  由
一、抗告意旨略以：原處分機關即交通部公路總局高雄區監理所
    屏東監理站以抗告人即受處分人甲○○，於民國98年3 月26
    日11時40分許，騎乘車號969-BDQ 號機車，行經屏東縣屏東
    市○○路與建國路217 巷口時闖紅燈，經警攔停舉發，依道
    路交通管理處罰條例第53條第1 項、第63條第1 項之規定，
    裁處受處分人罰鍰新臺幣（下同）4,500 元，並記違規點數
    3 點。惟受處分人係於綠燈通過該路口，員警張榮波僅憑目
    測舉發，有爭功諉過之嫌，另證人蔡文樂於舉發當時申張正
    義，證明受處分人並無違規，卻遭張榮波惡言對待，致蔡文
    樂未能當場詳述本件始未，況蔡文樂嗣於原審已證述受處分
    人並未闖紅燈之事實。原審未予詳查，認受處分人有上開原
    處分機關裁處之違規行為，而駁回聲明異議，尚有未恰，爰
    依法提起抗告，請求撤銷原裁定，另為適法之裁定云云。
二、按汽車駕駛人，行經有燈光號誌管制之交岔路口闖紅燈者，
    處1,800 元以上5,400 元以下罰鍰，並記違規點數3 點，道
    路交通管理處罰條例第53條第1 項、第63條第1 項第3 款分
    別定有明文。又按違反道路交通管理處罰條例第53條第1 項
    之事件，逾越應到案期限60日以上者，機器腳踏車處5,400
    元罰鍰，並記違規點數3 點，亦有違反道路交通管理事件統
    一裁罰基準及處理細則第2 條及違反道路交通管理事件統一
    裁罰基準表可參。
三、經查：
(一)、本件受處分人於98年3 月26日11時40分許，騎乘車號969-BD
    Q 號機車，行經屏東縣屏東市○○路與建國路217 巷口時，
    經員警以其行經該路口闖越紅燈予以攔停舉發，並經原處分
    機關依道路交通管理處罰條例第53條第1 項、第63條第1 項
    之規定，裁處受處分人罰鍰4,500 元，並記違規點數3 點等
    情，業據受處分人於聲明異議狀、原審及抗告狀記載明確，
    並經證人即舉發本件交通違規案件之屏東縣政府警察局屏東
    分局大同派出所（下稱大同派出所）員警何振維、副所長張
    榮波於原審證述綦詳（原審卷第21-22 、35-36 頁），並有
    屏東縣政府警察局舉發違反道路交通管理事件通知單影本、
    交通部公路總局屏東監理站違反道路交通管理事件裁決書各
    1 份在卷可稽（原審卷第7-8 頁），此部分事實，已堪認定
    。
(二)、又受處分人確有於前開時、地騎乘機車行經上述路口（高屏
    大橋往屏東市方向）時闖紅燈，適大同派出所警員何振維、
    張榮波於對向車道行至該路口等停紅燈之際（屏東往高屏大
    橋方向），看見受處分人騎機車闖越紅燈，遂迴轉自後追躡
    攔停受處分人，並開單舉發等情，業經證人即大同派出所員
    警何振維、張榮波（現已經退休）於原審證述：當日是我們
    2 人執行交通稽查勤務，我們是駕車往高屏大橋（高雄）方
    向行駛，當我們在建國路與該路217 巷巷口附近之千越加油
    站前等停紅燈，親眼目睹受處分人自對向車道闖越紅燈往屏
    東市方向行駛，我們就迴轉追躡受處分人，並當場開單舉發
    等語綦詳（原審卷第21-22 、35-36 頁），復有舉發地點之
    照片在卷可憑（原審卷第28-30 頁）。雖受處分人於原審供
    稱：證人何振維於執行本件勤務時態度良好，當天是另一位
    舉發之員警張榮波堅持要開單舉發等語，惟證人何振維既於
    舉發當時態度良好，並無對受處分人不友善之情，其於原審
    作證時，與其一同值勤之副所長張榮波業已退休，對於何振
    維已無監督、管考之權，證人何振維自無因承受上級壓力而
    刻意配合張榮波證詞之必要，況證人何振維於98年9 月9 日
    於原審作證時，張榮波並未一同到庭（張榮波嗣於同年9 月
    30日才到庭作證），則證人何振維當無法事先臆測張榮波到
    庭後所述內容，而刻意迎合張榮波證述之可能，是其於原審
    證述受處人有闖紅燈之事實，應屬可採，且由證人張榮波日
    後到庭所述受處分人違規之經過，又核與何振維之證詞相符
    ，益見其等證述受處分人有闖紅燈之事實，應屬真實。
(三)、再者，證人蔡文樂於原審亦證稱，其於前述時間確有經過上
    開路口，並在該路口停等紅燈，但其行駛之方向與受處分人
    相反（證人蔡文樂係與警車同方向行駛），當時並未注意到
    受處分人是否有闖紅燈，只看到於等停紅燈時，原與其同向
    （屏東市往高屏大橋方向）之警車突然迴轉，嗣其於交通號
    誌轉為綠燈後，即繼續往前行駛，並未注意警車動向，其不
    久後回到家門前時，見到警車上之員警與受處分人在其家門
    口發生爭執，其向警員表示警車在紅燈時突然迴轉是不對的
    ，警察則向其表示「可以去檢舉」，其即未再多言等語（原
    審卷第50-51 頁），可知證人蔡文樂並未目睹受處分人是否
    有闖越紅燈之情，受處分人辯稱：蔡文樂於原審已證述其並
    未闖紅燈云云，並無可採。惟由證人蔡文樂證稱：警車於等
    停紅燈之時突然迴轉等語，與證人何振維、張榮波證述其等
    於等停紅燈時迴轉追躡受處分人等情相符，可知員警係發見
    突發之交通違規事件，才緊急迴轉追躡駕駛人，倘受處人當
    時並未闖越紅燈，員警又何必於等停紅燈之時突然迴轉追躡
    ；又員警及證人蔡文樂當時既在該路口等停紅燈，則行駛在
    對向車道之受處人行駛方向之燈號亦屬紅燈之事實，亦可認
    定，今受處分人於其他駕駛人尚在停紅燈之際，獨自騎車駛
    越該路口，足見其有闖越紅燈之事實，至為明確。
(四)、至受處分人於原審雖供稱：證人蔡文樂經警拘提到原審法院
    時，被拘束人身自由達4 小時以上，心生畏懼，致於原審不
    敢為不利於員警之證述云云。然查，證人蔡文樂係於98年10
    月10日上午9 時10分為警拘提，並於同日10時5 分許解送至
    原審法院，經法官於同日10時30分訊問後即予飭回，有拘票
    回證、報到單、訊問筆錄可憑，並經證人蔡文樂證述明確，
    足見證人蔡文樂並無遭警方及法院拘束人身自由達4 小時之
    情，況證人蔡文樂於原審證稱：其當庭所證述之內容均實在
    ，並未因遭拘提或舉發單位是轄區員警而受影響等語，故受
    處分人上開所辯，亦屬無據，不得作為其有利之認定。
四、綜上所述，本件受處分人違規闖紅燈之事實，堪以認定。原
    處分機關依違反道路交通管理處罰條例第53條第1 項、第63
    條第1 項第3 款、違反道路交通管理事件統一裁罰基準所定
    罰鍰金額及處理細則第2 條、違反道路交通管理事件統一裁
    罰基準表等規定，裁處受處分人罰鍰4,500 元，並記違規點
    數3 點，依法並無不當，原審裁定駁回抗告人之異議，核無
    違誤，抗告人之抗告為無理由，應予駁回。
五、據上論斷，應依道路交通案件處理辦法第26條、刑事訴訟法
    第412 條，裁定如主文。
中    華    民    國    98    年    12    月    31    日
                  刑事第三庭  審判長法  官  莊崑山
                                    法  官  莊松泉
                                    法  官  唐照明
以上正本證明與原本無異。
不得再抗告。
中    華    民    國    98    年    12    月    31    日
                                    書記官  黃琳群

司法院資訊處製作；財團法人民間司法改革基金會備份。
